臺灣臺南地方法院刑事裁定
聲　請　人
即 告 訴人　王敏慶
代　理　人　戴勝利律師
　　　　　　林仲豪律師
　　　　　　方意欣律師
被　　　告　陳奕靜
上列聲請人即告訴人因告訴被告過失傷害案件，不服臺灣高等法
院臺南分院檢察署檢察長於民國100年4月18日100年度上聲議字
第426號駁回再議之處分（原不起訴處分案號：臺灣臺南地方法
院檢察署99年度調偵字第1712號），聲請交付審判，本院裁定如
下：
    主    文
聲請駁回。
    理    由
一、按告訴人不服上級法院檢察署檢察長或檢察總長認再議為無
    理由而駁回之處分者，得於接受處分書後10日內委任律師提
    出理由狀，向該管第一審法院聲請交付審判；法院認為交付
    審判之聲請不合法或無理由者，應駁回之，刑事訴訟法第25
    8條之1、第258條之3第2項前段分別定有明文。又刑事訴訟
    法第258條之1規定，告訴人得向法院聲請交付審判，此乃對
    於「檢察官不起訴或緩起訴裁量權」制衡之一種外部監督機
    制，法院此時僅就檢察官所為不起訴或緩起訴之處分是否正
    確加以審查，以防止檢察機關濫權。依此立法精神，同法第
    258條之3第3項規定：「法院就交付審判之聲請為裁定前，
    得為必要之調查」，其所謂「得為必要之調查」，係指調查
    證據之範圍應以偵查中曾顯現者為限，不可就新提出之證據
    再為調查，亦不可蒐集偵查卷以外之證據，否則將與刑事訴
    訟法第260條之再行起訴規定混淆不清。又法院於審查交付
    審判之聲請有無理由時，除認為告訴人所指摘不利被告之事
    證未經檢察機關詳為調查或斟酌，或不起訴處分書所載理由
    違背經驗法則、論理法則或其他證據法則者外，不宜率予交
    付審判，亦有法院辦理刑事訴訟案件應行注意事項第118項
    可資參照。且法院裁定交付審判，即如同檢察官提起公訴使
    案件進入審判程序，是法院裁定交付審判之前提，必須偵查
    卷內所存證據已符合刑事訴訟法第251條第1項規定「足認被
    告有犯罪嫌疑」檢察官應提起公訴之情形，亦即該案件已經
    跨越起訴門檻，否則，縱或法院對於檢察官所認定之基礎事
    實有不同判斷，但如該案件仍須另行蒐證偵查始能判斷應否
    交付審判者，因交付審判審查制度並無如同再議救濟制度得
    為發回原檢察官續行偵查之設計，法院仍應依同法第258條
    之3第2項前段規定，以聲請無理由裁定駁回，合先敘明。
二、聲請人即告訴人王敏慶原告訴意旨略以：被告陳奕靜於民國
    99年9月2日22時45分許，駕駛車號T0-3105號自小客車搭載
    其同事黃尹君、羅美倫，沿臺南市中西區○○○路○段由北
    往南行駛，途經臺南市中西區○○○路○段與府前路交岔路
    口時，理應注意車輛行駛時，駕駛人應注意遵守燈光號誌之
    指示並注意車前狀況，而隨時採取必要之安全措施，而依當
    時情形，又無不能注意之情事，竟疏於注意而貿然闖越紅燈
    左轉府前路，適有聲請人王敏慶駕駛車號4001-UV號自小客
    車，沿臺南市中西區○○○路○段南往北行駛，遭被告所駕
    駛之自小客車撞擊，致聲請人受有右肩部、左肘、右臉、頸
    部挫傷及第6頸椎棘突骨折等傷害。因認被告涉有刑法第284
    條第1項之過失傷害罪嫌。
三、本件聲請交付審判意旨略以：
  (一)肇事地點之中華西路2段與府前路交岔口，係設置四時相號
    誌，有道路交通事故現場圖可按，亦為檢察官所認定之事實
    ，而四時相號誌之號誌變動，應為：【南北向綠燈時，左轉
    燈號未亮，南北向變為紅燈時，才有左轉燈顯示】，故南北
    向綠燈時，車輛尚不得左轉，必待南北向變為紅燈後顯示左
    轉燈，才可左轉，此可向臺南市警察局函查，可得明證。本
    案檢察官未予查證，遽認被告陳奕靜及證人黃尹君、羅美倫
    均證稱：「左轉時號誌為綠燈，故左轉並無違規」為可信，
    原不起訴處分書，顯有偵查未備。
  (二)再本件肇事，實因被告當日沿臺南市中西區○○○路○段由
    北往南行駛，行經臺南市中西區○○○路○段與府前路交叉
    口，擬與友人即同車之乘客黃尹君、羅美倫前往於府前路2
    段276號上之美樂地KTV賓士店唱歌，因夜間車輛較少，被告
    並未確實遵守肇事地點係四時相號誌，於左轉綠燈尚未亮起
    之際，跟隨前車逕行闖紅燈左轉，故被告左轉時未遵守地面
    標線指示，而逕行由中華西路2段路口直接切入府前路，除
    已違反道路交通安全現則第83條之2第2項第1款（聲請狀誤
    載為第83條之l第1項第1款）：「動力機械行駛於道路時，
    除應依臨時通行證所核定之路線、時間及速限行駛外，並遵
    守下列規定：一、遵守道路交通標誌、標線、號誌之指示、
    警告、禁制規定，並服從執行交通勤務之警察或依法令執行
    指揮交通及交通稽查任務人員之指揮（以下簡稱交通指揮人
    員）。」之規定外，上開行車軌跡亦可佐證被告實為於左轉
    綠燈未亮之際，即逕行違規左轉之事實。
  (三)縱令被告及證人等所陳述：左轉時號誌為「綠燈」屬實，但
    被告陳奕靜與告訴人王敏慶之行車方向，既為對向行駛，且
    告訴人王敏慶當時直行及右轉號誌既然為「綠燈」，則被告
    陳奕靜行車方向之號誌，自亦為綠燈，依該路口所設置為四
    時相號誌，故南北向均為綠燈時，左轉指示燈既然尚未浮現
    ，顯然被告有闖紅燈違規左轉，甚為明確。退步言，若雙方
    對號誌有爭執而無法確認何方闖紅燈違規，應回歸該路口未
    設置燈號之原則，依道路交通安全規則第102條第1項第2款
    規定：「汽車行駛至交岔路口時，轉彎車應暫停讓直行車先
    行」，被告之轉彎車未讓告訴人之直行車先行，顯已違背上
    開規定，而有重大過失，原偵查檢察官就此未予審酌，亦有
    不當。
  (四)告訴人於原偵查程序中，一再要求：為確認告訴人、證人及
    被告等人所供述內容何人為真，請求檢察官對相關人員進行
    測謊，但原偵辦檢察官置之不理，僅以證人所述與被告相符
    ，而為採證之依據，並未考量被告與證人黃尹君、羅美倫間
    彼此熟識，證人不免為迴護被告之舉，況證人黃尹君、羅美
    倫並非駕駛之人，亦非乘坐於前方車位，又如何注意前方號
    誌為左轉綠燈？另告訴人除一般強制責任險外，尚有加保加
    重責任險，對於本件事故均有能力賠償，沒有說謊之動機，
    而被告駕駛之車輛僅有一般強制責任險，被告對於見到告訴
    人受有「右肩部、左肘、右臉、頸部挫傷及第6頸棘突骨折
    等傷害」等嚴重傷勢，心生畏懼，實有說謊以規避刑事罪責
    與可能發生之鉅額民事賠償責任之動機，原偵查檢察官就此
    並未加以審酌，未對相關人員進行測謊，以釐清真相，亦屬
    偵查不備。
  (五)證人黃尹君、羅美倫證述：「事發當時均有看到左轉燈號」
    云云，與經驗法則有違，顯係迴護被告之詞，不足採信：
    1.證人黃尹君雖供稱：「我當時坐在後座，有看到左轉之綠
      燈號誌。」云云（參見臺南地檢99年度核交字第5059號偵
      察卷宗第8頁：「（檢察事務官問：當時號誌情形如何？
      ）黃尹君答：我有看到，我們是左轉方向箭頭是綠燈，我
      當時坐後座，我習慣都會看外面，所以我很確定是綠燈。
      」）
    2.另證人羅美倫陳稱：「我坐在副駕駛座上，我很確定左轉
      方向是綠燈。」云云（參見臺南地檢99年度核交字第5059
      號偵察卷宗第9頁：「（檢察事務官問：當時號誌情形如
      何？）羅美倫答：我坐副駕駛坐，該地是五個燈號，我們
      開車當時還說到燈怎麼那麼多，我確定左轉方向是綠燈。
      」）
    3.惟查，證人黃尹君當時既然坐在被告陳奕靜駕駛之小客車
      後座，又如何能看到前方路口之燈號？且衡諸常情，一般
      人與數名友人一同乘坐自小客車，如非駕駛者，故通常都
      不會注意前方燈號，而會與同車之友人聊天，不可能所有
      同車之友人均會陪同駕駛者一同注意行車號誌，故證人黃
      尹君、羅美倫稱伊均有看到號誌，實與常情有違，顯然係
      為掩飾被告違規闖紅燈之情事，而為不實陳述。
    4.而以事發地點中華西路上之四時相號誌運作方式：【南北
      向綠燈時，左轉燈號未亮，南北向變為紅燈時，才有左轉
      燈顯示】而言，倘若證人黃尹君、羅美倫所述為真，當時
      確實為「左轉綠燈」，則證人除見到左轉之綠燈號誌外，
      亦應同時見到有執行之紅燈號誌，但證人黃尹君、羅美倫
      均僅稱有看到「綠色」號誌，但並未有見到「紅色」號誌
      ，顯見當時應該只有直行之「綠色」號誌，被告確實是闖
      紅燈。
  (六)本件為被告陳奕靜為跟隨前方友人車輛而闖紅燈、違規左轉
    所致，被告於事故發生有重大過失：
    1.本件告訴人與被告均否認闖紅燈，而臺南市警察局第二分
      局亦函稱中華西路與府前路口並未設置監現器，雙方各執
      一詞，檢察官逕認「依罪證有疑，利歸被告原則」，認被
      告所辯屬實而為不起訴處分，但檢察官並未審酌肇事現場
      圖之現場情況，因依肇事現場圖所示，被告顯然是違規左
      轉，亦即未達轉彎區，即急速「小轉彎」切入府前路。
    2.且依告訴人供述，本件實為被告為慶祝證人羅美倫生日，
      與公司同仁於用餐後一同開車前往位於府前路2段276號上
      之美樂地KTV賓士店唱歌，因其他一同出遊的同事已經闖
      紅燈，由中華西路違規左轉進入府前路，被告遂跟隨前車
      逕行闖紅燈左轉，而轉彎時尚以時速40公里快速左轉（警
      卷第5頁第3行起：「（警察問：發生事故時你所駕駛之車
      輛車速多少？有無看見對方自何方駛來？）陳奕靜答：當
      時我車速度大約40至50公里／時。發生前我有看見對方車
      （指4001-UV號自小客車）從中華西路二段作南向北行駛
      來距我20至30公尺。」），應屬無誤，由此益可證明，正
      因告訴人當時行進之方向為綠燈直行，而被告未跟上前方
      已經違規左轉之車輛，並未先於左轉專用道等候燈號變換
      ，而逕行違規左轉，是以被告確有闖紅燈、違規左轉之情
      事。
  (七)綜上所述，原偵查檢察官認被告陳奕靜並無過失而為不起訴
    處分，既有上開偵查未備之情形，自應發回續查，臺南高分
    檢竟又作成駁回再議聲請之處分，爰依法於法定期間內，向
    鈞院聲請交付審判等語。
四、本件聲請人王敏慶以被告陳奕靜涉犯過失傷害罪，向臺灣臺
    南地方法院檢察署檢察官提出告訴，經該署檢察官於100年3
    月17日以99年度調偵字第1712號為不起訴處分後，聲請人不
    服聲請再議，經臺灣高等法院臺南分院檢察署檢察長於100
    年4月18日以100年度上聲議字第426號認再議為無理由而駁
    回再議，該再議駁回之處分書於同年月20日由聲請人收受在
    案等情，業經本院依職權調取前揭卷宗核閱無誤，嗣聲請人
    於100年4月20日收受前揭駁回再議之處分書後，於同年月28
    日委任律師為代理人，向本院聲請交付審判，尚未逾法定期
    間，是聲請人本件交付審判之聲請，程式上尚無不合，合先
    敘明。
五、前揭聲請交付審判之犯罪事實，為被告陳奕靜於偵查中所否
    認，並辯稱：伊於號誌顯示為綠色左轉燈時左轉到府前路，
    行駛至斑馬線時，忽然車子右後方，接近後車廂處被撞到，
    聲請人的傷不是伊造成的，是聲請人撞到伊的車等語。經查
    ：
  (一)按犯罪事實應依證據認定之，無證據不得認定犯罪事實，刑
    事訴訟法第154條第2項定有明文。次按認定不利於被告之事
    實，須依積極證據，苟積極證據不足為不利於被告事實之認
    定時，即應為有利於被告之認定；且刑事訴訟上證明之資料
    ，無論其為直接或間接證據，均須達於通常一般人均不致有
    所懷疑，而得確信其為真實之程度，始得據為有罪之認定，
    若其關於被告是否犯罪之證明未能達此程度，而有合理懷疑
    之存在，致使無從形成有罪之確信，根據「罪證有疑，利於
    被告」之證據法則，即不得遽為不利被告之認定，最高法院
    30年上字第816號及76年度台上字第4986號分別著有判例可
    資參照。
  (二)本件肇事地點路口設置左轉保護四時相號誌，有道路交通事
    故現場圖在卷可稽（見警卷第13頁），而聲請人駕車沿中華
    西路2段由南往北行駛，與被告駕車沿中華西路2段由北往南
    行駛，係為對向行駛，因此，二人應遵守不同向號誌行駛，
    又聲請人駕車至肇事地點係為直行，其應於直行綠燈時始得
    通過肇事地點路口，而被告駕車至肇事地點係左轉駛入府前
    路，其應於直行紅燈、左轉綠燈時始得左轉，故在號誌運作
    正常之情況下，應有一方未依號誌指示行駛。又本件經送請
    臺南市政府交通局車輛行車事故鑑定委員會鑑定結果，亦認
    肇事地點為設有左轉保護時相行車管制號誌肇事岔路口，二
    車應遵不同向號誌行駛，號誌運作正常，應有一方未依號誌
    指示行駛，為肇事原因，有該鑑定委員會100年1月20日南市
    交鑑字第1000052199號函文1份在卷可稽（見臺灣臺南地方
    法院檢察署99年度核交字第5059號卷第2頁）。
  (三)次查，聲請人於99年10月19日檢察事務官詢問時稱：其於肇
    事當時是綠燈直行，當時有兩個燈號，一個是綠色直走，一
    個是右轉府前路，當時車沒有載人，沒有其他證據可以提供
    等語（見臺灣臺南地方法院檢察署99年度核交字第4412號卷
    第4頁），然查，被告於99年10月19日檢察事務官詢問時稱
    ：其是從中華西路2段要左轉往府前路，當時是在左轉車道
    ，由北往南左轉，當時號誌是綠色左轉燈號及一個紅燈等語
    （見臺灣臺南地方法院檢察署99年度核交字第4412號卷第3-
    4頁），且證人黃尹君於100年2月16日檢察事務官詢問時亦
    稱：當時其乘坐在被告車上，車上還有一位羅美倫，當時號
    誌是左轉方向箭頭是綠燈，其坐後座，習慣都會看外面，所
    以確定是綠燈等語（見臺灣臺南地方法院檢察署99年度核交
    字第5059號卷第8頁），證人羅美倫於100年2月16日檢察事
    務官詢間時亦稱：其當時在被告車上，車上還有黃尹君，當
    時坐副駕駛座，該地是五個燈號，其確定左轉方向是綠燈等
    語（見臺灣臺南地方法院檢察署99年度核交字第5059號卷第
    9頁），上開證人之證詞核與被告所陳相符。又本件肇事地
    點即中華西路2段與府前路交岔口並未設置路口監視器，致
    無監視畫面可資提供，且案發時未製作證人查訪筆錄等情，
    有臺南市政府警察局第二分局100年3月3日南市警二偵字第
    1000013167號函文1份在卷可稽（見臺灣臺南地方法院檢察
    署99年度核交字第5059號卷第15頁）。
  (四)依上所述，本件肇事當時之交通號誌究顯示何種燈號，僅能
    以聲請人、被告及二位證人之陳述為證，惟聲請人之陳述與
    被告、二位證人之陳述顯有不同，復無其他證據得以佐證，
    尚難僅憑聲請人一人之詞即認定被告係於直行綠燈時違規左
    轉通過上開路口。因此，尚無證據足資認定被告對本件車禍
    事故有過失。
  (五)至聲請意旨雖稱雙方對號誌有爭執而無法確認何方闖紅燈違
    規，應回歸該路口未設置燈號之原則，而被告之轉彎車未讓
    聲請人之直行車先行，顯已違規道路交通安全規則第102條
    第1項第2款之汽車行駛至交岔路口時，轉彎車應暫停讓直行
    車先行之規定，而有重大過失等語；惟細繹道路交通安全規
    則第102條第1項第1、2、7款之規定，並參酌同規則第90條
    「駕駛人駕駛汽車，應遵守道路交通標誌、標線、號誌之指
    示，並服從交通指揮人員之指揮」之規定可知，汽車行駛至
    設有燈光號誌之交岔路口，其行進、轉彎自應遵守燈光號誌
    之指示。上開交岔路口既設有燈光號誌（且有左轉保護時相
    ），各車駕駛人應各自遵守燈光號誌之指示行駛，如係無號
    誌或號誌故障而無交通指揮人員指揮之交岔路口，始有轉彎
    車應讓直行車先行概念之適用，否則燈光號誌之設置無異被
    架空，不啻鼓勵直行車得不顧號誌指示任意行駛，對於交通
    秩序之維護顯屬不利，亦有悖於道路交通安全規則之立法目
    的，更不能僅因卷附證據無從認定被告有未遵守燈光號誌之
    行為，即退而求其次改論以「轉彎車未讓直行車先行」。本
    件除聲請人上開單一指訴外，既無其他證據足資佐證被告有
    闖紅燈之行為，本諸「罪證有疑，利歸被告」之刑事證據法
    則，自應為有利於被告之認定，認被告並無未遵守燈光號誌
    之闖紅燈行為。
  (六)另聲請意旨復稱被告跟隨前車逕行闖紅燈左轉，而左轉時未
    遵守地面標線指示，未行駛於左轉時相區○○○道標線內，
    而逕行由中華西路2段路口直接切入府前路，顯已違反道路
    交通安全規則第83條之2第2項第1款之規定，且檢察官未審
    酌肇事現場圖之現場情況，依現場圖所示，被告未達轉彎區
    時，即以時速40公里急速小轉彎切入府前路等語；然查，就
    本件道路交通事故現場圖觀之，被告駕駛之車輛行向係自「
    左轉專用快車道」駛入肇事路口，與聲請人所稱尚不相符，
    聲請人上開所稱與事實不符，而難以採信。
  (七)再聲請意旨稱證人黃尹君係坐在被告駕駛之小客車後座，應
    不可能注意行車號誌，而證人黃尹君、羅美倫均僅稱有看到
    「綠色」號誌，並未有見到「紅色」號誌，顯見當時應只有
    直行之綠色號誌，而認二位證人之證詞與經驗法則有違，顯
    係迴護被告之詞等語；惟查，證人黃尹君、羅美倫均證稱其
    等所見之燈號為左轉方向綠燈，已如前述，雖其等未完整敘
    明燈號為「左轉綠燈、直行紅燈」，然不得以此即認其等所
    見係「直行綠燈」。又證人黃尹君雖坐於後座，惟其既稱其
    有習慣看外面，則若無證據證明證人未看見號誌，即不得僅
    以證人坐於後座，遽認其不可能注意行車號誌，因此，聲請
    人之上開所稱，應係臆測之詞，而無得採之。
  (八)又聲請人認被告及二位證人間彼此熟識，不免互相迴護，而
    請求將相關人員進行測謊部分，因交付審判制度僅就檢察官
    所為不起訴或緩起訴之處分是否正確加以審查，得調查證據
    之範圍應以偵查中曾顯現者為限，不可就新提出之證據再為
    調查，亦不可蒐集偵查卷以外之證據，本院自無從再進行測
    謊，附此敘明。
六、綜上所述，本件檢察官依據偵查結果，認為被告之過失傷害
    罪嫌不能成立，因而為不起訴處分及駁回再議聲請，於事實
    調查程序及相關事證之評價認定，於法均無不合，復無違背
    論理法則、經驗法則或證據法則之情事，聲請人仍以檢察官
    已為論斷之事項，再為爭執，並不足採。且本院依職權調閱
    全卷審核結果，亦認依現有證據所能證明被告所涉嫌疑，尚
    不足以跨越起訴門檻，是本案亦未存有應起訴之犯罪事實及
    理由。聲請人猶執前詞，聲請交付審判，其聲請為無理由，
    應予駁回。
七、依刑事訴訟法第258條之3第2項前段，裁定如主文。
中    華    民    國   100    年    9     月    26    日
                    刑事第十五庭  審判長法  官  蔡直青
                                        法  官  伍逸康
                                        法  官  林福來
以上正本證明與原本無異。
不得抗告。
                                        書記官  李淑惠
中    華    民    國   100    年    9     月    27    日